【裁判字號】    98,消債清,166
【裁判日期】    981228
【裁判案由】    清算事件
【裁判全文】
臺灣板橋地方法院民事裁定           98年度消債清字第166號
聲  請  人  甲○○
代  理  人  吳鴻奎律師
上列當事人聲請消費者債務清理事件，本院裁定如下：
    主    文
聲請人甲○○自中華民國九十八年十二月二十八日下午四時起開
始清算程序，並同時終止清算程序。
    理    由
一、按更生方案未依消費者債務清理條例第59條、第60條規定可
    決時，除有該條例第64條規定之情形外，法院應以裁定開始
    清算程序，消費者債務清理條例（下稱本條例）第61條定有
    明文。又法院開始清算程序之裁定，應載明其年、月、日、
    時，並即時發生效力。債務人之財產不敷清償清算程序之費
    用時，法院應裁定開始清算程序，並同時終止清算程序，本
    條例第83條第1項、第85條第1項亦分別定有明文。
二、查本件債務人聲請更生，前雖經本院民事庭裁定開始更生程
    序在案，嗣經聲請人於98年9 月25日陳報更生方案，本院遂
    於同年10月22日依本條例第60條第1 項函請各債權人進行可
    決，債權人均表示不同意，致未能通過可決。又本院另於98
    年11月25日召開債權人會議，雖經聲請人表示其更生方案已
    盡最大償債能力，無法再作修改，惟債權人中國信託商業銀
    行股份有限公司表示聲請人之個人支出部分偏高，台北富邦
    商業銀行股份有限公司復質疑聲請人之前配偶應可共同負擔
    子女之扶養費，且其父親應可取得社會補助，至荷商荷蘭銀
    行股份有限公司則表示聲請人之支出費用過高，且其子女多
    為婆家照顧，對父母扶養費之部分亦存有疑義，而京城商業
    銀行股份有限公司、聯邦商業銀行股份有限公司、合作金庫
    商業銀行股份有限公司均表示清償成數過低，不同意該更生
    方案（見本院98年度司執消債更字第468號更生事件卷宗）
    ，致更生方案未獲已申報無擔保及無優先債權人過半數，且
    所代表之債權額，逾已申報無擔保及無優先債權額之二分之
    一之同意，亦即債務人所提之更生方案，未能依本條例第60
    條規定獲得債權人之同意。次查，聲請人任職於昇恒昌股份
    有限公司，其平均月薪為48,526元，此有昇恒昌股份有限公
    司員工薪資表在卷可按（見本院98年司執消債更字第486 號
    卷第141頁- 第143頁），聲請人雖為有薪資、執行業務所得
    或其他固定收入者，然聲請人之債務總額為3,883,032 元，
    而依聲請人提出之更生方案為每月清償10,000元，共6 年計
    72期，總清償金額為720,000 元，此有聲請人所提民事陳報
    三狀後附更生償還方案附卷可稽（見本院98年度司執消債更
    字第468號卷第140頁），經核該清償方案僅佔債務總額約18
    .54%，清償成數過低，且聲請人自陳其每月必要支出復高達
    38,771元，難認聲請人所提更生方案之條件公允，故亦不符
    合得由本院逕以裁定認可更生方案之規定，本件即無從由本
    院依本條例第64條第1 項之規定認可聲請人之更生方案。綜
    上，是應依本條例第61條之規定，由本院裁定開始清算程序
    。
三、再者，本件聲請人雖於98年12月11日具狀主張其於同年11月
    起收入已有減少，無法於債權人會議召開期間臨時更改更生
    方案，嗣經多方思量並重新審視可能減少之支出，於同年12
    月1 日重新提出更生方案，提高每月清償額度，盼再行召開
    債權人重為審酌云云，惟本條例第53條第1 項係明定：「債
    務人應於補報債權期間屆滿後10日內提出更生方案於法院」
    ，觀其立法意旨主在便利更生方案之作成，故債務人於聲請
    更生時，雖無須提出更生方案，然為免程序延滯，乃明定更
    生方案之提出期間，以利更生程序之迅速進行。經查，本院
    前於98年9 月10日發函告知聲請人應於補報債權期間屆滿後
    10日內提出更生方案及財產收入狀況報告書，而該通知業於
    同年9月17日合法送達聲請人，有本院98年9月10日板院輔98
    司執消債更速字第468 號函、送達證書及聲請人提出之民事
    陳報三狀、本院更生事件財產及收入狀況報告書暨更生方案
    、更生方案履行期間預估每月收入狀況說明書、昇恒昌股份
    有限公司員工薪資表等件附卷可按（見本院卷第135頁-第13
    6頁、第138頁-第143頁），揆諸前揭說明，顯見本院已踐行
    本條例第53條第1 項所定法定程序。又聲請人亦於98年11月
    25日債權人會議中陳稱伊已盡最大償債能力云云，堪認聲請
    人於更生方案提出之際，已審慎衡酌始行提出該更生方案，
    加以本院前亦詢問聲請人是否瞭解更生方案未獲可決將轉成
    清算程序，經其確達瞭解等情。又聲請人迄今未就其於98年
    11月起每月收入自48,000元降為42,000元一節，舉證以實其
    說。從而，聲請人於債權人會議結束後，另提出更生方案，
    請求續行更生程序及重新召開債權人會議，其意圖延滯本件
    清算程序之進行甚明，故聲請人此部分主張，本院自無庸審
    酌。
四、末查，依聲請人所提出之財政部臺灣省北區國稅財產歸屬資
    料清單、財產及收入狀況報告書所示（本院97年度消債更字
    第2153號卷第9 頁、第47頁），聲請人並無任何財產，參酌
    本件清算程序之規模，堪認債務人之財產，應不敷清償清算
    程序之費用，爰依首揭規定裁定開始本件清算程序，並同時
    終止清算程序，爰裁定如主文。
五、又法院終止清算程序後，聲請人之債務並非當然免除，仍應
    由聲請人聲請或法院依職權斟酌本條例有關規定審酌，即非
    當然為免責之裁定，聲請人就其所負債務仍應負清償之責，
    附此敘明。
中    華    民    國    98    年    12    月    28    日
                  民事第二庭    法  官  吳振富
上為正本係照原本作成。
本件不得抗告。
中    華    民    國    98    年    12    月    28    日
                                書記官  李宏明


司法院資訊處製作；財團法人民間司法改革基金會備份。
